臺灣彰化地方法院民事判決　八十九年度簡上字第一四○號
　　上　訴　人　乙○○
　　被上訴人　　甲○○
右當事人間請求給付租金事件，上訴人對於中華民國八十九年六月二十三日本院彰化
簡易庭第一審判決（八十九年度彰簡字第二一０號）提起上訴，本院判決如左：
    主      文
上訴駁回。
第二審訴訟費用由上訴人負擔。
    事實及理由
一、被上訴人起訴主張：伊於民國（下同）八十六年十月十三日，以友聯汽車名義向
    上訴人購買Ｎ六─七五三號營業小客車，價金為新台幣（下同）三十五萬元，購
    車後再將該車出租給上訴人，約定租金每日一千元，因該小客車原由上訴人購買
    後即靠行在雙十交通事業有限公司（下稱雙十公司），遂登記在雙十公司名下，
    伊購買後仍靠行在雙十公司而未辦理過戶，故同年十月十三日由伊與雙十公司聯
    名與上訴人簽訂租車承諾切結書，同日並由上訴人簽立車輛保管切結書交被上訴
    人收執，詎上訴人自八十七年二月二十三日起即拒繳租金，至同年四月三日由伊
    口頭向上訴人終止租約，惟直至八十八年十一月七日始取回該車，上訴人計積欠
    租金四萬元及應賠償伊每日一千元相當租金之損失共五十八萬三千元，爰依租賃
    關係及侵權行為之法律關係請求被告給付六十二萬三千元及自支付命令送達翌日
    起至清償日止按年息百分之五計算之利息等語。
二、上訴人則以：系爭小客車為伊所有，伊係向雙十公司之被上訴人借款三十五萬元
    ，約定每日支付利息一千元，如無法清償借款，則車輛歸被上訴人所有，並未向
    被上訴人租車，伊雖有簽立租車承諾切結書及車輛保管切結書，惟此係應被上訴
    人要求所為，伊確自八十七年二月二十三日起未依約繳納每日應繳之一千元，直
    至八十八年十一月七日車輛始由被上訴人取回，被上訴人並無於八十七年四月三
    日口頭終止租約，原審認定兩造間有車輛租賃關係存在，判令上訴人於八十七年
    二月二十三日至八十七年四月三日應繳納租金四萬元予被上訴人，終止租約後應
    賠償被上訴人每日相當一千元之租金損失，即自八十七年四月四日至八十八年十
    一月七日應賠償被上訴人五十八萬三千元及自支付命令繕本送達翌日起至清償日
    止按年息百分之五計算之利息，顯有違誤，為此提起上訴，並聲明：廢棄原判決
    並駁回被上訴人在第一審之訴；第一、二審訴訟費用由被上訴人負擔。
三、本件被上訴人經合法通知，未於言詞辯論期日到場，核無民事訴訟法第三百八十
    六條所列各款情形，爰依上訴人之聲請，由其一造辯論而為判決。
四、按於第二審為訴之變更或追加，非經他造同意，不得為之。但第二百五十五條第
    一項第二款至第六款情形不在此限，民事訴訟法第四百四十六條第一項定有明文
    。被上訴人於原審起訴主張就八十七年四月三日口頭終止租約後至八十八年十一
    月七日取回車輛止，依侵權行為之法律關係請求上訴人給付相當於租金之損失，
    於本院九十年八月七日行準備程序時則變更改以租賃關係請求，此為訴之變更，
    惟不問究係依據侵權行為或租賃之法律關係，被上訴人均係本於車輛由上訴人占
    有使用之事實而為請求，是其請求之基礎事實同一，合乎民事訴訟法第二百五十
    五條第一項第二款之規定，依前開規定，被上訴人所為訴之變更應予准許，合先
    敘明。
五、被上訴人起訴主張Ｎ六─七五三號營業小客車為伊於八十六年十月十三日以友聯
    公司名義向上訴人購買，並於同日租予上訴人使用，約定每日租金一千元之事實
    ，業據提出汽車買賣合約書、租車承諾切結書及車輛保管切結書為證，上訴人對
    上開文書為伊所簽立一節亦不爭執，惟辯稱：伊實際係向被上訴人借款三十五萬
    元，約定每日利息一千元，才提供系爭車輛作為擔保，並應被上訴人之要求在上
    開文書簽名云云，惟證人賴美惠即雙十公司負責人於本院審理時到庭證稱：「車
    子（指Ｎ六─七五三號營業小客車）買賣事是發生在八十六年間，我在場作見證
    人，車子是被上訴人以三十五萬元向上訴人購買，當場付款，因我們本身是車行
    ，為了方便，而以友聯汽車名義買車」等語；又證人賴義芳即友聯汽車理事主席
    於本院審理時到庭結稱：「（提示買賣契約書問何意見？）是甲○○個人買車，
    因受法令限制不能以個人名義買營業小客車，必須靠行買車，靠行須付費用（每
    月六百元的服務費）但買車時不收任何費用，系爭小客車買賣簽約時我不在場，
    但他（指被上訴人）買車都會告訴我，我不記得他以友聯名義買多少部車，公司
    應有資料」等語，二人所證情節核與被上訴人陳述情節相符，復有被上訴人自八
    十六年十月十四日起至八十八年十一月十日止繳付行費、稅金（燃料費、牌照稅
    ）、保險費予雙十公司之收據三紙在卷可稽。又兩造所簽立之租車承諾切結書上
    固同列被上訴人及雙十公司為出租人，惟因系爭車輛靠行登記在雙十公司名下，
    遂於租車承諾切結書上將之同列為出租人，實際之出租人乃被上訴人，此經證人
    賴美惠證述明確；又倘係上訴人向被上訴人借錢而供擔保，應係簽立借據或票據
    等始符常情，焉有可能由兩造簽立租賃契約書，是兩造間有租賃契約存在堪以認
    定，上訴人空言否認租車，就其所辯之事實未能舉證以實其說，尚無可採。
五、兩造間確有車輛租賃關係存在，已如前述，上訴人即應依約繳付租金，被上訴人
    雖主張於八十七年四月三日曾口頭向上訴人終止租約，惟此為上訴人所否認，被
    上訴人就其終止租約一節，復未能舉證以實其說，自難採信，從而兩造之租約直
    至被上訴人於八十八年十一月七日取回系爭車輛始告終止，而上訴人自承自八十
    七年二月二十三日起即未每日繳付一千元予被上訴人，從而，被上訴人本於租賃
    關係請求上訴人給付八十七年二月二十三日起至八十八年十一月七日止之租金共
    六十二萬三千元及自支付命令繕本送達翌日起至清償日止按年息百分之五計算之
    利息，並無不合，原審依據租賃（八十七年二月二十三日至同年四月三日）及侵
    權行為（八十七年四月四日至八十八年十一月七日）之法律關係，判決上訴人應
    給付被上訴人六十二萬三千元及自支付命令繕本送達翌日起至清償日止按年息百
    分之五計算之利息，就准許被上訴人八十七年四月四日至八十八年十一月七日之
    請求部分，其理由雖有未洽，然結論則無二致，上訴人求予廢棄改判，並無理由
    ，應予駁回其上訴。
結論：本件上訴為無理由，依民事訴訟法第四百三十六條之一第三項、第四百六十三
      條、第三百八十五條第一項前段、第四百四十九條第二項、第七十八條，判決
      如主文。
中　　　華　　　民　　　國　　  九十一　　年　　　七　　月　　三十一　　日
                                彰化地方法院民事第二庭
~B審判長法　官　何志通
~B　　　法　官　鄭舜元
~B　　　法　官　林慧英
右為正本係照原本作成
不得上訴
中　　　華　　　民　　　國　　　九十一　　年　　　八　　月　　　二　　　日
~B　　　書記官　張俞文
